臺灣高等法院刑事判決
111年度交上易字第314號
上　訴　人　臺灣桃園地方檢察署檢察官
被　　　告　蕭明雄　
　　　　　　　　　　
　　　　　　　　　　　　　
上列上訴人因被告公共危險案件，不服臺灣桃園地方法院111年
度審交易字第155號，中華民國111年6月24日第一審判決（起訴
案號：臺灣桃園地方檢察署111年度偵字第9471號），提起上訴
，本院判決如下：
    主  文
原判決撤銷。
蕭明雄犯駕駛動力交通工具而吐氣所含酒精濃度達每公升零點二
五毫克以上罪，處有期徒刑捌月。
    事  實
一、蕭明雄知悉服用酒類後，將使其駕駛車輛之注意力降低，反
    應能力趨緩，危害其本身及其他用路人之行車安全，竟於民
    國111年1月7日21時許至翌（8）日凌晨0時許止，在桃園市
    中壢區中北路友人住處飲用高粱酒後，仍於同月8日8時許，
    在其已達不能安全駕駛之程度，竟基於酒後駕駛動力交通工
    具之犯意，駕駛車牌號碼0000-00號自用小客車前往桃園市
    平鎮區和平路，而於道路上行駛。嗣於同日8時27分許，蕭
    明雄駕駛上開自用小客車行經桃園市平鎮區和平路138號前
    ，為警攔檢盤查，經警於同日8時28分許，測得其呼氣酒精
    濃度為每公升0.34毫克，而查悉上情。
二、案經桃園市政府警察局中壢分局報告臺灣桃園地方檢察署檢
    察官偵查起訴。
    理  由
壹、證據能力之說明：
一、按被告以外之人於審判外之言詞或書面陳述，雖不符刑事訴
    訟法第159條之1至第159條之4之規定，而經當事人於審判程
    序同意作為證據，法院審酌該言詞陳述或書面陳述作成時之
    情況，認為適當者，亦得為證據；當事人、代理人或辯護人
    於法院調查證據時，知有第159條第1項不得為證據之情形，
    而未於言詞辯論終結前聲明異議者，視為有前項之同意；刑
    事訴訟法第159條之5定有明文。查，檢察官、被告蕭明雄（
    下稱被告）就本判決所引用之被告以外之人於審判外之陳述
    ，於本院準備程序時並未爭執證據能力（見本院卷第48、49
    頁），且迄言詞辯論終結前亦均未聲明異議，經本院審酌該
    等證據之作成情況，核無違法取證或其他瑕疵，認均適為本
    案認定事實之依據，依刑事訴訟法第159條之5規定，均有證
    據能力。
二、本判決下列認定事實所引用之非供述證據，並無證據證明係
    公務員違背法定程序取得之證據，且與本件待證事實具有自
    然之關聯性，均得作為證據。
貳、實體方面：　　
一、認定事實所憑之證據及理由
    上開事實，業據被告於警詢、偵訊、原審及本院準備程序、
    審理時均坦承不諱（見偵卷第17、19、59頁及背面，原審卷
    第28、33頁，本院卷第48、62頁），並有酒精測定紀錄表、
    桃園市政府警察局舉發違反道路交通管理事件通知單存卷可
    佐（見偵卷第31、33頁），足徵被告上開任意性自白確與事
    實相符，堪以採信。本案事證明確，被告犯行堪以認定，應
    依法論科。
二、論罪
(一)被告行為後，刑法第185條之3於111年1月28日修正公布，並
    於同年月30日生效。修正前刑法第185條之3第1項第1款規定
    「駕駛動力交通工具而有下列情形之一者，處2年以下有期
    徒刑，得併科20萬元以下罰金：吐氣所含酒精濃度達每公
    升0.25毫克或血液中酒精濃度達0.05％以上。」修正後之規
    定則為「駕駛動力交通工具而有下列情形之一者，處3年以
    下有期徒刑，得併科30萬元以下罰金：吐氣所含酒精濃度
    達每公升0.25毫克或血液中酒精濃度達0.05％以上。」修正
    後規定將法定刑提高，並未較有利於行為人，經比較新舊法
    之結果，被告所犯駕駛動力交通工具而吐氣所含酒精濃度達
    每公升0.25毫克以上罪，應適用其行為時即修正前刑法第18
    5條之3第1項之規定。
(二)核被告所為，係犯修正前刑法第185條之3第1項第1款之吐氣
    所含酒精濃度達每公升0.25毫克以上而駕駛動力交通工具罪
    。
(三)被告前因公共危險案件，經原審法院以108年度桃交簡字第8
    03號判決判處有期徒刑6月，併科罰金新臺幣（下同）10,00
    0元確定（下稱前案），並於108年7月23日執行完畢，業據
    檢察官於起訴時及本院審理時主張（見原審卷第7、8、27頁
    ，本院卷第49頁），並提出刑案資料查註記錄表及本院被告
    前案紀錄表在卷為憑（見偵卷第49頁，本院卷第29頁），被
    告於前案受有期徒刑執行完畢後，5年內故意再犯本件有期
    徒刑以上之罪，為累犯，本院依司法院釋字第775號解釋意
    旨，衡酌被告於有期徒刑執行完畢後，仍未能謹慎守法，於
    5年內再犯相同罪質之本案公共危險犯行，顯見其刑罰反應
    力薄弱，自我控制力及守法意識不佳，暨本案被告所犯罪名
    之法定刑度等情，認本案被告並無未處以法定最低本刑即有
    違罪刑相當原則之情形，縱就有期徒刑、罰金部分加重最低
    法定本刑，亦無過苛，爰依刑法第47條第1項規定加重被告
    之刑。
(四)按刑法第59條所規定之酌量減輕其刑，必其犯罪另有特殊之
    原因、環境或背景，在客觀上足以引起一般之同情，且於法
    律上別無其他應減輕或得減輕其刑之事由，認即予以宣告法
    定最低度刑猶嫌過重者，始有其適用。至被告之一般犯罪情
    節及犯罪後態度等事項，僅屬刑法第57條所定在法定刑範圍
    內量刑時應予審酌之事項，苟非其犯罪具有特殊原因、環境
    或背景，在客觀上足堪憫恕者，尚難適用刑法第59條酌量減
    輕其刑之規定（最高法院111年度台上字第3371號判決意旨
    參照）。查被告前於96年、100年、102年、108年及110年間
    ，分別因酒後駕車之公共危險案件，先後經法院判處刑度分
    別為罰金52,000元、有期徒刑2月、5月、6月（併科罰金10,
    000元）及6月（併科罰金80,000元）在案，有本院被告前案
    紀錄表在卷可按（見本院卷第28至30頁），本案被告已第6
    次犯酒後駕駛動力交通工具罪，其未能記取其所經偵、審程
    序及刑之宣告，暨易科罰金之警惕，仍再犯本件酒後駕車犯
    行，顯見輕忽其他公眾用路人之生命、身體及財產之安全，
    並致其他用路人有不可預測之危害，足見被告再犯本案酒後
    駕車所為，並無特殊原因或環境等足以憫恕之處，而無刑法
    第59條酌減其刑規定適用之餘地。至本件被告所稱其工作年
    資已逾10年、同居人及其女兒之生活、醫藥費全仰賴被告工
    作所得支應，被告若因本案入監服刑，將因此被迫離職，家
    庭頓失經濟來源，同居人及其女兒之三餐無法溫飽、流離失
    所，同居人女兒亦得不到妥善之醫療照護等節（見本院卷第
    37至39頁），均非屬刑法第59條所定其犯本案犯行之特殊之
    原因與環境之情狀，在客觀上足以引起一般同情，而得酌量
    減刑之理由。從而，被告此部分請求難認有理，附此說明。
三、撤銷原判決之理由
(一)原審經詳予調查後，認定被告犯行事證明確，因予論罪科刑
    ，固非無見。惟：
　1.按被告構成累犯之事實及應加重其刑之事項，均應由檢察官
    主張並具體指出證明之方法後，經法院踐行調查、辯論程序
    ，方得作為論以累犯及是否加重其刑之裁判基礎（最高法院
    110年度台上字第5660號判決意旨參照）。本件檢察官於起
    訴時及本院均主張：被告於前因公共危險案件，經原審法院
    判處罪刑，於108年7月23日易科罰金執行完畢等旨（見原審
    卷第7、8、27頁，本院卷第49頁），足認檢察官就被告構成
    累犯事實，已盡其主張累犯前科事實之責任，並於原審及本
    院準備程序時陳述被告構成累犯之前案紀錄及所涉公共危險
    犯行，經被告就其前案紀錄表及上開犯罪執行指揮書均表示
    沒有意見（見原審卷第33頁，本院卷第49、50頁），可認業
    已具體指出證明之方法，原審未予審酌被告是否構成累犯及
    是否加重其刑，自有未恰。
　2.刑之量定，固為實體法上賦予法院得為自由裁量之事項，但
    此項職權之行使，並非得恣意為之，仍應受比例原則、平等
    原則、罪刑相當原則之支配，審酌刑法第57條所列各款應行
    注意事項及一切情狀為之，使輕重得宜，罰當其罪，以符合
    法律授權之目的，此即所謂自由裁量權之內部界限（最高法
    院98年度台上字第4639號、97年度台上字第5995號、93年度
    台上字第3746號判決意旨參照）。本件被告前於96年、100
    年、102年、108年及110年間，分別因酒後駕車之公共危險
    案件經法院判處罪刑在案，先後經判處刑度分別為罰金52,0
    00元、有期徒刑2月、5月、6月（併科罰金10,000元）及6月
    （併科罰金80,000元），本案被告已第6次犯酒後駕駛動力
    交通工具罪，業見前述，顯見被告漠視相關法令，無視酒後
    駕車可能肇致之公共危險，罔顧其他用路人之交通往來安全
    ，造成社會安全潛在危險甚鉅，並審酌被告屢次違犯公共危
    險罪，其量刑已逐次加重仍未收效，本案原審判決僅量處被
    告有期徒刑7月，顯然難以完整評價被告於本案所現惡性，亦
    難期使被告知所警惕，是以，原審未予詳酌上情，對被告量
    處上開刑度，其量刑洵屬過輕，實不足生警惕之效，有違罪
    刑相當原則。
　3.綜上，檢察官上訴主張原審未依法認定被告累犯並加重其刑
    等節，指摘原判決不當，為有理由，應由本院予以撤銷改判
    。
(二)爰以行為人之責任為基礎，審酌被告為貪圖一時交通方便而
    酒後駕車，其先後於96年起至110年4次因酒駕經法院論罪科
    刑之紀錄（其於108年間所犯公共危險案件已構成累犯加重
    事由，於此不重複評價），當已深知酒後駕車危害用路安全
    ，為交通執法機關嚴厲查緝，仍再犯本案，足認素行不佳，
    且本案經警測得其呼氣酒精濃度已達每公升0.34毫克之犯罪
    危害程度，暨其於本院自述高職肄業之智識程度，入監前從
    事機械修理工作，與同居女友及其女兒同住，需扶養罹病之
    同居人女兒之家庭生活狀況（見本院卷第62頁），暨被告就
    量刑表示之意見（請求量處6月以下有期徒刑）等一切情狀
    ，改量處如主文第2項所示之刑。被告雖請求量處得易科罰
    金之刑，然本院審酌前揭各項科刑情狀，認被告此部分請求
    ，尚難可採，併予說明。
據上論斷，應依刑事訴訟法第369條第1項前段、第364條、第299
條第1項前段，判決如主文。
本案經檢察官楊挺宏提起公訴，檢察官林欣怡提起上訴，檢察官
林映姿到庭執行職務。
中　　華　　民　　國　　111 　年　　12　　月　　6 　　日
                  刑事第二十一庭審判長法　官  林怡秀
                                      法　官  蔡羽玄
                                      法　官  楊志雄
以上正本證明與原本無異。
不得上訴。
                                      書記官  林昱廷
中　　華　　民　　國　　111 　年　　12　　月　　6 　　日
附錄：本案論罪科刑法條全文
修正前刑法第185條之3第1項
駕駛動力交通工具而有下列情形之一者，處2年以下有期徒刑，
得併科20萬元以下罰金：
一、吐氣所含酒精濃度達每公升零點二五毫克或血液中酒精濃度
    達百分之零點零五以上。
二、有前款以外之其他情事足認服用酒類或其他相類之物，致不
    能安全駕駛。
三、服用毒品、麻醉藥品或其他相類之物，致不能安全駕駛。因
    而致人於死者，處3年以上10年以下有期徒刑；致重傷者，
    處1年以上7年以下有期徒刑。